【裁判字號】    99,抗,236
【裁判日期】    990917
【裁判案由】    聲請迴避
【裁判全文】
臺灣高等法院高雄分院民事裁定           99年度抗字第236號
抗  告  人
即  聲請人  甲○○
上列抗告人與高雄市政府警察局等間國家賠償事件，抗告人對於
中華民國99年7 月23日台灣高雄地方法院99年度聲字第129 號所
為裁定，提起抗告，本院裁定如下：
    主  文
抗告駁回。
抗告訴訟費用由抗告人負擔。
    理  由
一、本件聲請及抗告意旨略以：(一)原審97年國字第9 號國家賠償
    事件，三名承審法官黃國川、張如棻、郭瓊徽未依法定程序
    進行訴訟，自受理該案迄今已近三年不進行任何訴訟程序，
    包括書狀先行交換程序、準備程序等，已違反法院辦理民事
    案件地方法院最長期限1 年即應結案之規定，自屬以客觀上
    對聲請人之大不利，抗告人雖曾促請三名承審法官辦理，其
    等卻置之不理，意圖拖延訴訟。此種情形比判決抗告人敗訴
    之情形更嚴重。因判決抗告人敗訴，抗告人仍可以提出上訴
    救濟，但不依法進行任何訴訟程序，抗告人無從以上訴程序
    救濟，故三名法官剝奪抗告人之憲法保障之訴訟權。(二)抗告
    人聲請假處分之保全程序，應由執行處法官兼辦，然三名承
    審法官逾越職權而受理，並拖延8 個月之久，且裁定書內容
    認事用法違誤而有不適用法規、適用法規不當及裁判不備理
    由等情。(三)抗告人於本案合法追加侵害聲請人權益之被告近
    170 名，惟三名承審法官卻故意將追加部分另行分案，其等
    明知抗告人無資力，卻以此法另由他法官裁定駁回抗告人之
    訴訟救助聲請，侵害抗告人訴訟權甚鉅。(四)其他侵害抗告人
    於本案之實體及程序方面之訴訟權益尚多，請自行閱卷查明
    。(五)另本件承辦書記官簡文清亦未將抗告人假處分書狀交予
    民事執行處法官辦理，及將本應併案辦理之抗告人追加被告
    案件送資訊室另分他案處理，足見書記官執行職務違反法定
    程序及公平審判原則而有偏頗之情事，其執行職務亦同有上
    開偏頗情事，均與三名法官有相同之迴避原因等語。(六)綜上
    所述，因本件三名承審法官及書記官執行職務有偏頗之虞，
    為此，爰依民事訴訟法第33條第1 項第2 款之規定，聲請本
    件三名承審法官及書記官迴避云云。
二、按「遇有下列各款情形，當事人得聲請法官迴避：一、法官
    有前條所定之情形而不自行迴避者。二、法官有前條所定以
    外之情形，足認其執行職務有偏頗之虞者。當事人如已就該
    訴訟有所聲明或為陳述後，不得依前項第二款聲請法官迴避
    ；但迴避之原因發生在後或知悉在後者，不在此限。」；「
    前項原因及前條第2 項但書之事實，應自為聲請之日起，於
    三日內釋明之。」，民事訴訟法第33條、第34條第2 項定有
    明文。次按法官有民事訴訟法第32條所定以外之情形，足認
    其執行職務有偏頗之虞者，當事人得聲請法官迴避，民事訴
    訟法第33條第2 項固有明文，惟該條所稱「足認法官執行職
    務有偏頗之虞者」，係指法官於訴訟標的有利害關係或與當
    事人有親交嫌怨等客觀事實，足使人疑其為不公平之審判者
    而言；若僅憑當事人之主觀臆測，或不滿意法官進行訴訟遲
    緩，或認法官指揮訴訟欠當，則不能認為有聲請迴避之原因
    ，有最高法院17年抗字第86號、69年台抗字第457 號、79年
    台抗275 號、86年台抗265 號判例之要旨可資參照。
三、經本院調閱原審法院97年國字第9 號國家賠償事件全卷查核
    結果，抗告人雖於96年8 月21日起訴請求高雄市政府警察局
    等機關給予國家賠償，惟未繳納裁判費，亦未提出受請求之
    被告機關經其書面請求後逾期不協議、協議不成立或拒絕賠
    償之證明文件，經原審法院於96年12月間准予訴訟救助，及
    於97年3 月4 日就其中11位被告機關部分以起訴未提出上開
    證明文件，依民事訴訟法第249 條第1 項第6 款規定裁定駁
    回其訴，抗告人對該駁回之裁定不服並補提出上開證明文件
    提出抗告，原審乃於97年3 月24日自行將上開駁回之裁定撤
    銷，且嗣後抗告人六次追加被告，計所追加之機關、公務員
    合計120 位，經原審於98年6 月16日將其追加之訴予以駁回
    ，抗告人不服，提起抗告，經本院於98年10月間裁定後，抗
    告人對駁回抗告部分再為抗告，經最高法院於99年1 月24日
    將其再抗告駁回始告確定，且抗告人所起訴或追加起訴之諸
    多公務員被告有多位已離職（例如已不再擔任監察委員或不
    再擔任法務部長），惟抗告人仍以原機關地址為該被告之送
    達之地址而未記載該被告之真正住居所為送達處所，有多位
    已調動而不在原機關任職，有部分被告機關，其負責人（法
    定代理人）已異動，致法院文書常遭退回而難以送達，凡此
    種種均使本件訴訟程序之進行遭遇障，難以順利進行，基
    此，自難認三位承審法官有故意拖延訴訟、執行職務有偏頗
    之情事。
四、次查，法院就各種案件如何分案，由何股辦理，自有法院內
    部有關之分案規則可資遵循，另抗告人主張之「其他侵害原
    告於本案之實體及程序方面之訴訟權益尚多，請自行閱卷查
    明」云云，並未依民事訴訟法第34條第2 項之規定具體指出
    承審法官及書記官究竟有何執行職務偏頗之虞之事由，及提
    出能即時調查之證據以釋明之。
五、綜上所述，依上項說明，抗告人之本件聲請為無理由，原審
    予以駁回，並無不當，抗告意旨求予廢棄改判，為無理由，
    應予駁回。
六、據上論結，本件抗告為無理由，依民事訴訟法第495 條之1
    、第449 條第1 項，裁定如主文。
中    華    民    國    99    年    9     月    17    日
                            民事第四庭
                                審判長法官  蔡文貴
                                法      官  曾錦昌
                                法      官  黃科瑜
以上正本證明與原本無異。
如不服本裁定應於送達後10日內向本院提出再抗告狀（並按他造
當事人之人數附繕本) ，並繳納再抗告費新臺幣1,000 元。
再為抗告僅得以適用法規顯有錯誤為理由，並應委任律師為代理
人。如委任律師提起抗告者，應一併繳納抗告費。
中    華    民    國    99    年    9     月    23    日
                                  書  記  官  彭筱瑗
附註：
抗告人之配偶、三親等內之血親、二親等內之姻親，或抗告人為
法人、中央或地方機關時，其所屬專任人員具有律師資格並經法
院認適當者，亦得為第三審代理人。
抗告人或其法定代理人具有律師資格者及前項情形，應於提起抗
告或委任時釋明之。

司法院資訊處製作；財團法人民間司法改革基金會備份。
